臺灣板橋地方法院刑事判決　　　　　　 100年度易字第1598號
公　訴　人　臺灣板橋地方法院檢察署檢察官
被　　　告　鄒宜珊
上列被告因傷害案件，經檢察官提起公訴（100 年度調偵字第
776 號），本院判決如下：
    主  文
鄒宜珊犯義憤傷害罪，處罰金新臺幣伍仟元，如易服勞役，以新
臺幣壹仟元折算壹日。緩刑貳年。
    事  實
一、鄒宜珊為陳政宏之配偶，陳淑娟則受僱於鄒宜珊在卡拉OK店
    擔任服務生，民國100 年1 月10日凌晨2 時許，鄒宜珊與其
    配偶陳政宏、陳淑娟一同在卡拉OK店飲酒唱歌後，因陳淑娟
    表示心情不好，不想回家，鄒宜珊遂袋陳淑娟至其位於新北
    市○○區○○路269 號3 樓住處客廳休息與聊天，陳政宏則
    因疲倦，進入其與鄒宜珊之臥房，褪去全身衣褲而僅穿著內
    褲，躺臥床上準備入睡。詎鄒宜珊於同日凌晨5 時30分許，
    在上開住處浴室沐浴完畢，發現陳淑娟不在客廳，進入其與
    陳政宏之臥房房間，赫然發現陳淑娟趴在陳政宏身上，並以
    雙手緊緊摟抱陳政宏，經鄒宜珊喝叱放手，陳淑娟仍不理會
    ，並表示欲與陳政宏發生性關係等語，鄒宜珊當場基於義憤
    ，竟基於傷害他人身體之犯意，徒手毆打陳淑娟，致使陳淑
    娟受有左臉皮下點狀出血及擦傷、右肘挫傷等傷害。
二、案經陳淑娟訴由新北市政府警察局板橋分局移送臺灣板橋地
    方法院檢察署檢察官偵查起訴。
    理  由
一、本判決所引用之證據資料（詳後引用之各項證據），其中係
    屬傳聞證據部分，縱無刑事訴訟法第159 條之1 至第159 條
    之4 或其他規定之傳聞證據例外情形，因被告鄒宜珊於本院
    審判其日並未爭執證據能力或聲明異議，本院審酌卷內並無
    事證顯示各該陳述之作成時、地與週遭環境，有何致令陳述
    內容虛偽、偏頗之狀況後，均認為適當，依刑事訴訟法第
    159 條之5 第2 項之規定，為傳聞法則之例外，應有證據能
    力。
二、訊據被告鄒宜珊對於上揭時、地，因目睹告訴人與其配偶陳
    政宏在其住處臥房床上緊緊摟抱，告訴人並表示要與陳政宏
    發生性關係，以致當場基於義憤而出手毆打告訴人，致使告
    訴人受有前揭傷害之犯罪事實，供承不諱，核與證人即被告
    配偶陳政宏、告訴人之證述情節，大致相符，並有亞東紀念
    醫院診斷證明書1 份附卷可稽，而堪認定。告訴人就其為何
    遭被告毆打一節，於100 年1 月10日第1 次警詢時，係證稱
    ：「起因是因為鄒宜珊懷疑我跟她先生陳政宏有曖昧關係，
    當時我有向她解釋，但是她聽不進去，於是我跟她發生爭吵
    ，爭吵期間她就動手毆打我」等語（見偵查卷第3 頁），而
    於同年月13日第2 次警詢時則證稱：當時伊係遭被告硬拉進
    被告之臥房，並遭被告硬推而躺在陳政宏的身上，陳政宏只
    是雙手張開，並未抱住伊，因當時房間沒有電燈，所以不清
    楚陳政宏穿著為何，伊當時有對陳政宏說敢跟陳政宏發生性
    關係等語（見偵查卷第6 頁），於同年3 月2 日偵查中則證
    稱：當天伊與被告飲酒而酒醉，被告表示要送伊返家，卻將
    伊帶至被告住處，並繼續要伊喝酒，伊不要，被告即將伊拉
    到臥房，將電燈關閉，伊與被告即開始拉扯，被告即出手毆
    打云云（見偵查卷第21頁），而於本院審理時，先是證稱：
    「（問：當時陳政宏是穿著衣服或光著上身？）答：他那時
    穿著一件內褲躺在床上」、「（問：妳不是跟陳政宏抱在一
    起嗎？）答：沒有」、「（問：妳有無跟被告說，妳要跟陳
    政宏發生性關係？）答：沒有」等語，嗣經本院質問：「妳
    在警局不是說妳有這麼說？」，被告先回稱：「那時候被告
    叫我跟她老公發生性關係，我說不可能，之後就起衝突」，
    經本院再問：「妳老實說，妳有無說要跟陳政宏發生性關係
    ？」，被告始回稱：「有」，本院再問：「妳當時有無躺在
    陳政宏身上？」，被告答：「是被告把我推到陳政宏身上，
    但我要爬起來」等語（見本院卷第12頁反面至第13頁），是
    被告前後供述，顯然反覆不一，而依告訴人於第1 次警詢時
    所稱，被告既然係因懷疑告訴人與其配偶陳政宏有曖昧關係
    ，而與告訴人發生肢體衝突，顯示告訴人並非性觀念開放之
    人，仍保有夫妻應互負忠誠義務與責任之一般傳統觀念，致
    無法忍受其配偶與自己以外之女性有不正當之關係，始會質
    疑告訴人是否與其配偶有曖昧關係，準此，被告應無可能無
    端拉扯告訴人進入其臥房，並將告訴人推向僅身著短褲的陳
    政宏身上。退步言之，縱認告訴人所言屬實，其係遭被告以
    違反意願的方式，強制推向陳政宏，被告並要求告訴人與陳
    政宏發生性關係，卻遭告訴人拒絕，則告訴人又豈會向被告
    或陳政宏表示：「敢與陳政宏發生性關係」或「欲與陳政宏
    做愛」等語？且如告訴人所言，被告既然係要求告訴人與陳
    政宏發生性關係，而將其推向陳政宏，則告訴人表示欲與陳
    政宏發生性關係，既然滿足被告之要求，被告自無因而毆打
    告訴人之理！是被告之前後供詞，不僅前後反覆，且供詞內
    容，相互矛盾，並與常情有違，而難採信。尤以，被告對於
    案發當日陳政宏穿著為何，於警詢時先是辯稱因電燈關著而
    不知道，其於本院審理時則明確證稱陳政宏僅穿著內褲，而
    就其案發當日是否曾躺在陳政宏身上，以及是否曾表示欲與
    陳政宏發生性關係等節，其於本院審理時，先是矢口否認，
    經質問後，則承認確有上開情事，足見告訴人對於案發當日
    發生之過程，多所掩飾與推諉，自無可採。綜上所述，本案
    事證明確，被告當場基於義憤而傷害之犯行，洵堪認定，應
    依法論科。
二、論罪科刑
  (一)刑法上所謂當場激於義憤而傷害人，係指被害人之行為違反
    正義，在客觀上足以激起一般人無可容忍之憤怒，而當場實
    施傷害者而言。上訴人因撞獲其妻與人通姦，一時氣忿，將
    其妻踢傷致死，自係當場激於義憤之所為，應依刑法第279
    條但書論科，最高法院24年上字第2246號、28年上字第2328
    號分別著有判例可資參照。
  (二)次按，在婚姻關係存續中，夫妻互負忠誠之義務與責任，夫
    妻之一方與配偶以外的異性有親密之行為，因違背夫妻間之
    忠誠義務，進而危及夫妻間之信任關係，並造成家庭生活與
    婚姻關係重大危害，而無法為夫妻他方所能忍受，不僅該違
    背忠誠義務之一方，該與有婚姻關係之人為親密行為之異性
    ，均因自身所為之行為，造成自己或他人婚姻關係之緊張，
    在道德倫理上可得歸責，而違反正義，客觀上足以激起一般
    人無可容忍之憤怒。查本案被告身為告訴人之雇主，於案發
    當日唱歌飲酒後，因告訴人表示不願回家，被告擔心告訴人
    之安危，而好意將告訴人帶回自己住處休息，卻在沐浴後，
    撞見告訴人與僅身著內褲的配偶陳政宏相擁在床，陳政宏違
    反忠誠義務而摟抱告訴人，固有不該，然告訴人身為被告之
    員工，明知陳政宏乃被告之配偶，竟趁被告沐浴之際，闖進
    被告之臥房，與被告之配偶在床上擁抱，並表示欲進一步與
    陳政宏發生性關係，告訴人之行為，顯違反正義，在客觀上
    足以激起一般人無可容忍之憤怒，則被告因一時激憤難耐，
    而當場出手傷害告訴人，核與刑法第279 條前段之「當場基
    於義憤」要件相符，是核被告所為，係犯刑法第279 條前段
    之義憤傷害罪。
  (三)公訴人認被告係犯刑法第277 條第1 項之普通傷害罪，容有
    未合，惟被告出手毆打告訴人致身體受傷之基本事實同一，
    爰依法變更起訴法條。
  (四)本院審酌被告為成年人士，對於任何糾紛與爭議，應尋理性
    溝通之方式為之，竟因一時情緒失控，出手毆打告訴人，行
    為固有不該，惟念及被告前無任何犯罪之前科紀錄，有臺灣
    高等法院被告前案紀錄表1 份在卷可佐，素行良好，被告係
    因突然撞見自己的配偶與告訴人在自己臥房的床上，親密擁
    抱，以致一時情緒失控，由於任何人立於被告之處境，均無
    法忍受自己配偶與其他異性有如此親密的行為互動，尤以被
    告係因擔心告訴人安危，而好意帶告訴人回家休息，告訴人
    不顧及被告好意與感受，竟趁被告沐浴不在現場之際，進入
    被告之臥房，與被告之配偶有親密的肌膚接觸，致被告因激
    憤而無可容忍，被告之犯罪動機自屬情有可原，且告訴人所
    受傷勢輕微，犯罪所生危害不大，告訴人因自己不當行為招
    致被告之攻擊，在道德倫理上，亦屬咎由自取等一切情狀，
    酌情量處如主文所示之刑，並諭知易服勞役之折算標準。末
    按，被告未曾因故意犯罪受有期徒刑以上刑之宣告，已如前
    述，被告因當場撞見自己配偶與告訴人在床上親密相擁，以
    致情緒失控而未能冷靜思考，致罹刑典，其於本院審理中業
    已坦承犯行，堪認具有悔意，雖被告雖未與告訴人成立和解
    ，但此乃肇因於告訴人之行為違反社會所可容忍的道德界限
    所致，被告行為固有不該，告訴人之行為亦同屬可加以非難
    ，由於被告本件傷害犯行係因一時受到告訴人與陳政宏親密
    相擁之行為刺激所致，純屬突發事件，再犯的可能性不高，
    經此罪刑之宣告後，應知自己之行為非是，而當知所警惕，
    信無再犯之虞，本院因認對被告所宣告之刑，以暫不執行為
    適當，予以宣告緩刑2 年，以啟自新。
據上論斷，應依刑事訴訟法第299 條第1 項前段、第300 條，刑
法第279 條前段、第42條第3 項、第74條第1 項第1 款，刑法施
行法第1 條之1 ，判決如主文。
本案經檢察官楊瀚濤到庭執行職務。
中    華    民    國   100    年    6     月    15    日
                  刑事第五庭  法  官  高增泓
以上正本證明與原本無異。
如不服本判決，應於判決送達後10日內，向本院提出上訴狀。
                              書記官  林政良
中    華    民    國   100    年    6     月    15    日
附錄本案論罪科刑法條全文：
刑法第279條
當場激於義憤犯前二條之罪者，處 2 年以下有期徒刑、拘役或
1 千元以下罰金。但致人於死者，處 5 年以下有期徒刑。